臺灣臺北地方法院民事判決　　　　　　　　　九十年度訴字第六二三三號
　　原　　　告　　戊○○
　　訴訟代理人　　王元勳律師
　　複　代理人　　甲○○
　　被　　　告　　新來建設股份有限公司
　　法定代理人　　乙○○
　　被　　　告　　丁○○○
　　共　　　同
　　訴訟代理人　　林慶苗律師
　　複代理人　　　丙○○
右當事人間請求返還價金事件，本院判決如左：
    主    文
原告之訴駁回。
訴訟費用由原告負擔。
    事    實
甲、原告方面：
一、聲明：
（一）被告新來建設股份有限公司應返還原告新台幣一百五十一萬元及自民國八十八
      年一月一日起至清償日止，按年利率百分之五計算之利息。
（二）被告丁○○○應返還原告新台幣一百二十二萬元及自民國八十八年一月一日起
      至清償日止，按年利率百分之五計算之利息。
（三）訴訟費用由被告負擔。
二、陳述：
子、被告新來建設股份有限公司部分：
（一）緣原告與被告新來建設股份有限公司（下稱新來建設公司）於民國（下同）八
      十四年十月二十三日就座落於台北縣新店市○○○段五九七、五九七之一、五
      九七之二、五九七之四、五九七之五、五九七之六、五九七之七、五八二、五
      八二之九、六五九、六五九之二地號土地上，大台北華城Ｈ區編號七之房屋一
      戶訂立買賣契約，房屋價金總計新台幣（下同）三百二十一萬元整，雙方約定
      之付款方式為一百五十一萬元之款項，自締約時起迄被告公司取得使用執照止
      ，依工程完工之進度分期付款，其餘一百七十萬元之款項，原告則以向銀行貸
      款方式，向被告公司給付，而原告在前開期間始終依約如期付款，已付款項共
      計一百五十一萬元。此外，被告公司在簽署本買賣契約時，除依約原應完成房
      屋主體工程外，亦另向原告保證應完成四項工程應給予原告一對二分離式冷
      氣機或同金額之窗型冷氣機應為原告加高閣樓之淨空間五十公分應為原告
      加蓋前、後庭院及部分綠地被告公司應為原告變更水電設施及加蓋部分預備
      管路。前開工程除第三項應由原告負擔部分費用外，其餘工程皆應由被告公司
      於完工後無償交付予原告使用。被告公司於取得系爭房屋使用執照，雖曾於八
      十八年一月二十一日通知原告如期付款辦理交屋手續，惟原告當時則以被告
      公司未完成允諾應完成之四項工程被告公司就系爭房屋未按合約施工變更房
      屋設計亦未經原告確認系爭房屋屋內仍有多處滲水等重大瑕疵，多次請求被
      告公司應先履行改善前開工程缺失及儘速完成允諾之前開四項工程之義務，否
      則原告在被告公司履行前開義務前無法依約給付尾款及辦理交屋手續。詎料，
      被告公司非但拒絕履行前開義務，更於同年三月二十五日以原告未如期繳付工
      程款及交屋等相關手續，依買賣合約第三條第二項及第十三條第二項規定解除
      契約，並將原告已繳付全部價金視為違約之懲罰金而予以沒收，原告隨即於同
      年四月一日函覆被告公司，再次要求其履行房屋工程缺失改善及完成前開四項
      工程，並向中華民國消費者文教基金會投書申訴，其目的無非希望透過消基會
      協助，請求被告公司履行房屋工程缺失改善及完成四項工程之契約義務。惟被
      告公司在多次協商過程均以相同理由搪塞而不願履行契約，更拒絕承認其曾允
      諾四項工程，原告在與被告公司多次交涉未果，眼見被告公司實無繼續履行系
      爭買賣契約之意思，不得已乃於九十年八月二十四日委託王元勳律師發函催告
      被告公司應於函到二十日內履行契約完成前開四項工程，並辦理交屋手續，否
      則依民法第二百五十四條之規定逕以該函解除系爭買賣契約。依民法第二百五
      十九條第一、二款規定，被告公司自原告解除系爭房屋買賣契約後，應將其所
      受領價金返還予原告。又被告公司所受領價金，自原告解約後，已無法律上之
      原因，被告公司受有利益致使原告受有損害，核與民法第一百七十九條之構成
      要件相符，是故依民法第二百五十九條及第一百七十九條之規定，請求被告公
      司應返還伊所受領之一百五十一萬元房屋買賣價金及自受領之日起之利息，因
      房屋買賣價款分多期給付，爰以民國八十八年一月一日為利息起算日。
（二）被告公司所稱並未授權該公司開發部專員廖炎崇得為系爭買賣契約約定條款以
      外之承諾行為，其行為已構成無權代理，因而其所為之承諾自不足以拘束被告
      公司云云，實屬無稽。兩造修改系爭買賣契約內容，係因被告公司同意簽署系
      爭四項工程約定書而為原告向被告公司承購大台北華城房屋一戶，自始至終即
      由被告公司開發部專員廖炎崇一人單獨負責與原告洽商房地買賣契約簽署事宜
      ，二次洽談均在原告胞姊顏瑞香住所進行，被告公司從未指派任何人與原告接
      觸，原告在第一次洽談即以被告公司須另行完成系爭四項工程為條件，始願簽
      署本件房地買賣合約。被告公司當時遂指示公司專員廖炎崇，於第二次洽談以
      被告公司名義出具允諾完成系爭四項工程之約定書予原告，並於同日完成房地
      買賣契約簽署原告所提出房屋買賣合約書第十四條第五項與被告公司原先所擬
      定型化契約條文不同，係經雙方特別增訂、刪除後之內容，蓋兩造當時增修契
      約條文內容之目的，即因被告公司已另承諾該約定書之內容，為符合契約約定
      而為，如被告公司未曾承諾該約定書或否認該約定書之拘束力，是則兩造又何
      必無緣無故大費周章地增修契約條文內容，換言之，系爭房屋買賣契約部分內
      容之增修暨該約定書之內容確經被告公司同意，否則兩造焉會合意特別增訂、
      刪除第十四條第五項之條文，並在修正內容處蓋用印文。再依原告締約之真意
      ，即因認被告公司業已簽署該約定書，為符合契約約定而不致與之有所牴觸，
      始要求增修部分契約內容，其目的當然在於期使該約定書對被告公司具拘束力
      ，如該約定書對被告公司不具拘束力，則原告要求增修部分契約內容此舉即無
      實益，如此亦與原告締約時之真意大相逕庭。縱被告公司主張並未授權該公司
      專員廖炎崇簽署系爭約定書，惟仍應對原告依民法第一百零七條暨同法第一百
      六十九條關於表見代理之規定負授權人責任。系爭房地買賣契約暨系爭四項工
      程之約定書之簽訂與內容之修改，均係被告公司開發部專員廖炎崇於第二次洽
      談當日以被告公司名義同時完成，簽約當時尚有證人顏瑞香、楊世聰在場見證
      目睹。被告公司雖辯稱並未授權廖炎崇與原告就系爭四項工程訂約，惟從系爭
      房屋買賣契約之締約過程作整體觀察，包含系爭房屋買賣契約之修改，系爭四
      項工程之約定書之簽訂以至於系爭房屋買賣契約正式訂立等過程，均為被告公
      司專員廖炎崇全程與原告共同為之，故就系爭買賣契約外部關係，即被告公司
      代理人廖炎崇與原告間而言，不論在契約內容之修改、被告公司所為必完成系
      爭四項工程之承諾，乃至於系爭買賣契約之成立等過程中，被告公司代理人廖
      炎崇與原告之意思表示始終一致，而且在整個締約程序並無任何瑕疵可言，是
      故原告與廖員所為前開法律行為均屬合法有效，應無疑義。復原告因1.廖炎崇
      客觀上具被告公司職員之身份。2.積極而言，被告公司確實授權廖炎崇全權
      代表被告公司訂立契約。系爭房地買賣契約第十四條第五項既經修正，並經
      公司負責人用印，換言之，廖炎崇不再受原合約限制，其授權範圍應包括簽署
      相關契約文件之權限。3.消極而言，廖炎崇於簽署系爭約定書時並未向原告明
      確告知伊未獲被告公司授權或尚須向公司另行請示或確認是否同意系爭約定書
      約定內容等情事，而被告公司於兩造締約前後亦始終未曾對廖員之代理權限向
      原告作任何說明或表示等表見事實，進而信任廖員應已獲被告公司充分授予代
      理權，並得就原告對被告公司應完成系爭四項工程此一要約為有效，且效果歸
      屬於被告公司之承諾，是故原告與被告公司代理人廖炎崇所簽訂之系爭四項工
      程約定書當然有效。縱被告公司辯稱並未授權廖炎崇簽訂系爭約定書，然此僅
      係被告公司與廖炎崇間之內部關係問題，原告焉能辨別廖炎崇於同時、同地所
      簽署系爭該地買賣契約是有授權，所簽署系爭四項工程承諾書是無授權。況且
      ，系爭房地買賣契約第十四條第五項業經修正，並經負責人用印，原告更無可
      能知悉廖炎崇超出授權範圍之外。是故尚不得以此為由對抗善意之第三人即原
      告，蓋被告公司在外觀上倘生足以令原告信賴廖炎崇應已獲授予代理權之行為
      ，是則被告公司即應就廖炎崇之行為負表見代理或隱名代理之授權人責任，而
      廖炎崇基於代理權限所為之所有法律行為，其效力亦均應歸屬於被告公司。系
      爭約定書係被告公司專員廖炎崇以被告公司名義所簽署，該約定書之效力自應
      歸屬於被告公司。系爭約定書係由被告公司專員廖炎崇以被告公司名義所簽署
      ，其上縱未蓋用被告公司印章，惟依系爭房屋買賣合約書第十四條修正後規定
      之文義解釋，被告公司對契約相關事項之認諾是否有效，在未載明於原合約書
      之情形，僅以符合「載明於其他書面說明」之要件，即可認該項認諾應屬有效
      ，而不以該「書面說明」上須蓋用雙方當事人之印文為必要。蓋廖炎崇係被告
      公司之代理人，伊以被告公司名義所為之所有法律行為，其效果均歸屬於被告
      公司。故廖員在系爭約定書上不論係以簽名或蓋章之方式完成簽署之過程，惟
      此僅係法律行為態樣上之差異，並不影響其代理被告公司為有效承諾之法律效
      果。再者，依該約定書內容所載，契約雙方當事人確係原告與被告公司，且應
      負完成系爭四項工程義務之債務人亦係被告公司，而廖員於系爭約定書上之簽
      名，僅係立於被告公司代理人之地位而為，要非謂係以自己名義為之，究其真
      意，當認廖員係代表被告公司承諾願為原告完成系爭四項工程之意思，絕非僅
      係伊個人私下之承諾。故而該約定書之內容應認對被告公司發生效力，是以不
      論從契約內容或契約當事人之真意均足堪推斷，該約定書內容應認合法有效亦
      屬系爭房屋買賣契約內容之一部分，故應對被告公司發生拘束效力。
（三）被告公司主張原告不得以其未履行系爭四項工程之約定為由而行使同時履行抗
      辯云云，核其主張實無可採：
      系爭四項工程之承諾書係契約內容之一部分，況被告公司如未完成系爭四項工
      程，顯然無法達成原告締約時之契約預定效用，故應認原告所給付之價金與系
      爭四項工程具對價關係。查原告與被告公司訂立系爭房屋買賣契約時，因系爭
      房屋蓋於山坡地之上，基於安全考量（如加蓋部分地樑與基礎，以防止房屋坍
      塌）及其他使用上之特殊需求（如加高閣樓之淨空間五十公分、加蓋前、後庭
      院及變更水電設施及加蓋部分預備管路等），故乃特別要求被告公司應完成系
      爭四項工程；倘締約當時被告公司不同意原告此項特別要求，原告實無意願購
      買系爭房屋。是故，依當事人締約時之真意，當認原告所支付之買賣價金與被
      告公司所提出之給付內容，其對價關係應涵蓋系爭四項工程，系爭四項工程既
      為房屋買賣契約內容之一部分，被告公司辯稱系爭四項工程之約定因不具對價
      關係而不得行使同時履行抗辯，應認非有理由。完成系爭四項工程並非不法之
      給付，應無給付不能之問題。另被告公司一再辯稱系爭四項工程中關於加高閣
      樓之淨空間五十公分與加蓋前、後庭院部份地樑及基礎等工程部分，因涉及違
      反建築法規而無法依約履行，惟查前開工程項目事實上並未違反任何建築法規
      被告公司如向主管機關合法提出變更設計或增建申請，則應可獲主管機關之准
      許而完成系爭四項工程。然被告公司捨此不為，再三徒以系爭四項工程違反建
      築法規，無法改建為由拒不履行給付義務，且始終未舉證或具體指明系爭四項
      工程究竟違反何法以實其說，而均僅以系爭四項工程違反建築法規等空泛理由
      含混其詞。故而被告公司辯稱系爭四項工程之約定因部分內容涉及違法改建而
      係給付不能云云，實不足採。完成系爭四項工程並非契約之附隨義務，退萬步
      言，縱認完成系爭四項工程此一給付內容並非被告公司之主給付義務，然該給
      付內容至少亦應認係被告公司之「從給付義務」，而非如被告公司所稱之「附
      隨義務」，蓋學說上所謂「附隨義務」係指隨債之關係的發展，視個別情況要
      求當事人之一方應負作為或不作為之義務，以維護相對人之利益，其主要功能
      乃係輔助實現債權人之給付利益。按系爭四項工程之約定內容自房屋買賣契約
      締約時即已確定，且為本件交易之重要事項，苟若被告公司不履行契約約定內
      容，自難達成原告締約之主要預定目的，進而亦難謂完成系爭四項工程僅具輔
      助實現原告締約目的之性質而已，故縱認被告公司所應完成四項工程非主給付
      義務，然亦非如被告公司所稱之「附隨義務」，而應認係「從給付義務」。因
      被告公司之從給付義務與原告之對價給付應認已該當於互為對待給付之關係，
      是故原告自得依民法第二百六十四條之規定行使同時履行抗辯權，並非依法無
      據。被告公司所提出之對待給付內容既有瑕疵，自得行使同時履行抗辯權。按
      「出賣人就其交付之買賣標的物有應負擔保責任之瑕疵，而其瑕疵係於契約成
      立後始發生，且因可歸責於出賣人之事由所致者，則出賣人除負物之瑕疵擔保
      責任外，同時構成不完全給付之債務不履行責任，買受人如請求補正瑕疵，則
      在出賣人補正以前，買受人非不得行使同時履行抗辯權。又因契約互負債務者
      ，他方提出之對待給付若有瑕疵而不完全，既非依債務本旨為之，在未補正前
      ，自得拒絕自己之給付。」、「凡依通常交易觀念，或當事人之約定，認為物
      應具備之價值、效用或品質不具備者，即為物有瑕疵。又民法第三百五十四條
      有關物之瑕疵擔保規定，在特定物之買賣，該為買賣標的物之特定物於危險移
      轉前，倘已有明顯之瑕疵，如經買受人催告出賣人補正，出賣人仍不為補正時
      ，應解為買受人得拒絕給付相當之價金」（參見最高法院八十六年台上字第二
      八○八號判決暨同院八十六年台上字第二八一八號判決，附件二）依前開判決
      意旨，原告於被告公司完成系爭四項工程前，本得依法行使同時履行抗辯權並
      拒絕給付價金，被告公司既已拒絕履行系爭四項工程，原告自得行使同時履行
      抗辯權，並拒絕給付價金，被告公司以原告遲延付款為由，發函解除本件房屋
      買賣契約，自非合法。
（四）被告公司所稱其發函催告暨解除契約等行為均合法有效，實不足採。
      查被告公司既未完成系爭四項工程，經原告依法行使同時履行抗辯權後，原告
      依法即不負給付價金遲延責任，故被告公司發函催告付款暨解除契約等行為，
      對原告均不生效力，合先敘明。況被告亦未依房屋預定契約書第三條規定解除
      契約。按系爭房屋買賣契約第三條第二項原告在被告公司第一次繳款通知後即
      八十八年一月二十一日存證信函，未於七日內付款，且逾期付款已達十日以上
    被告公司須再為繳款催告，原告如於第二次催告後五日內仍未付款，此時方涉
      及被告公司是否得解除契約之問題。亦即被告公司須對原告踐行兩次繳款催告
      後，方得解除契約。惟查被告公司僅為一次繳款通知，並未再為第二次繳款催
      告，竟直接於八十八年三月二十五日所發之存證信函解除契約，此舉顯然與契
      約規定之行使解除權方式未盡相符。是故，應認被告公司並未合法解除契約。
      系爭房屋買賣契約之效力應存續至原告合法解除契約之時止。
丑、被告丁○○○部分：
    原告就系爭土地買賣契約，已給付被告丁○○○共計一百二十二萬元之價金，被
    告新來建設公司於八十八年一月二十一日及同年三月二十五日來函通知原告，惟
    該二函皆以被告新來建設公司名義所發函中絲毫未提及被告丁○○○且該二函中
    所引用買賣契約第十三條第二項規定，亦與系爭土地買賣契約內容不符，足見該
    二函所欲處理者僅限於系爭房屋部分，並不包括系爭土地部分。原告在請求被告
    新來建設公司履行系爭房屋買賣契約多次未果，乃於九十年八月二十四日委託王
    元勳律師除發函催告被告新來建設公司外，亦同時發函被告丁○○○，請其代為
    催促被告新來建設公司協助履行契約，並於函到二十日內辦理土地所有權移轉登
    記手續，否則即逕以該函解除系爭土地買賣契約。該函因無法送達，依土地買賣
    契約第九條第四款已生送達效力。查依民法第二百五十九條第一款規定，被告丁
    ○○○自原告解除系爭土地買賣契約後應將其所受領之價金返還予原告。又伊所
    受領之價金，自原告解約後，已無法律上之原因，因而使被告受有利益致使原告
    受有損害，核與民法第一百七十九條之構成要件相符。是故依民法第二百五十九
    條及第一百七十九條之規定，請求被告丁○○○應返還伊所受領之一百二十二萬
    元之土地買賣價金及利息。查系爭土地買賣契約第九條第三項規定僅在強調，倘
    原告就系爭土地暨房屋買賣契約內容之任何一部分不履行時，即視為全部違約，
    然非謂原告違約時，被告毋須踐行系爭土地買賣契約規定方式，即得逕行解除契
    約。故而被告應循系爭土地買賣合約書第三條規定方式行使解除權後，方可謂已
    合法解除契約。被告雖辯稱：依系爭土地買賣合約書第七條規定，並無限制其得
    授權予被告新來建設股份有限公司於建物完工時，代為通知原告辦理土地移轉登
    記手續，惟被告丁○○○對新來公司是否曾有實際上之授權行為並未舉證以實其
    說，且縱認被告對新來公司已為授權，然新來公司於發存證信函通知原告時，亦
    應在同函中明示被告名義，以彰顯被告亦有為催告原告履約或解除契約之意思，
    惟由新來公司所發存證信函判斷，實難認定被告有催告及解約之意思。是故被告
    丁○○○既未依契約約定方式行使解除權，要難謂其解除契約之行為業已生效。
    縱認被告丁○○○之真意係欲與新來公司同為催告及解約等行為，惟新來公司之
    解約行為並未合法生效，已如前述，是故，被告之解約行為即應同其命運，而應
    認亦未合法生效。按系爭土地買賣契約第九條第三項之規定「甲方（即原告）就
    系爭土地暨房屋買賣契約內容之任何一部分不履行時，即視為全部違約」依消費
    者保護法第十一條第一項關於平等互惠原則暨民法第一百四十八條第二項關於誠
    實信用原則之規定等規範意旨，倘被告丁○○○或新來公司間如有一方就系爭土
    地暨房屋買賣契約內容之任何一部分不履行時，亦應為相同之解釋，方為公允。
    是故，新來公司既拒絕完成「交付系爭四項工程」，依前揭規定被告與新來公司
    俱應視為違約，原告發函被告與新來公司履行給付及解除契約，自屬合法。被告
    等依法自應將受領價金及利息返還原告。
三、證據：提出房屋及土地買賣合約書、承諾書、新來建設公司八十八年三月二十五
    日存證信函、原告八十八年四月一日存證信函、中華民國消費者文教基金會書函
    、九十年八月二十四日律師函二件及退回信封等件影本為証。並聲請傳喚証人廖
    炎崇。
乙 、被告方面：
一、聲明：如主文所示。
二、陳述：
子、被告新來建設股份有限公司部分：
（一）原告於民國八十四年十月二十三日向被告公司承購系爭預售房屋，雙方並簽立
      買賣契約書，原告起訴主張被告公司在簽署前開契約時，除依約應完成房屋主
      體工程外，亦另向原告保證應完成四項工程云云。惟查，被告公司於取得系爭
      房屋使用執照後隨即於民國八十八年一月二十一日通知原告如期付款辦理交屋
      手續，惟原告拒不履行，是以被告公司依買賣契約第三條第二項及第十三條第
      二項規定解除兩造買賣契約得將原告已支付全部價金視為違約金予以沒收，並
      以民國八十八年三月二十五日台北光武郵局第８６５號存證信函為解除契約之
      意思表示即屬正當，系爭合約已合法解除殊無庸疑。
（二）原告提出原證二號以被告公司未完成保證之四項工程，且未修補系爭房屋所存
      之瑕疵，原告於被告公司完成前開義務前得依民法第二百六十四條之規定主張
      同時履行抗辯權，不負給付遲延責任云云，惟原告之主張洵無可採，分述理由
      如下：
      １、查原告提出之原證二號，雖有被告公司專員廖炎崇之簽名，然被告公司並
      未授權該專員得為系爭買賣契約約定條款以外之承諾行為，該專員之行為已構
      成無權代理，其私下所為承諾自不足以拘束被告公司。又按雙方買賣合約第十
      四條第（五）款明白規定，乙方（被告公司）或乙方實際負責人對本約相關事
      項有所認諾，應以載明本約者或其它書面說明者為準，否則甲方（原告）不得
      以該等人員口頭說詞而對乙方（被告）為任何主張或請求，職是，原證二所列
      四項工程並非被告公司或被告公司之實際負責人所承諾之事項，並不符合雙方
      買賣合約第十四條第（五）條規定所約定之方式，故縱廖炎崇曾私下予以承諾
      ，因未依約定方式載明契約書內或以被告公司出具之書面說明為之，自不生約
      定效力。
      ２、查證人顏瑞香（即原告姊姊）於民國九十一年五月二十日準備程序中稱：
      「伊與業務員廖炎崇相識，所以與其弟弟（即原告）二人透過廖炎崇分別向被
      告公司購買房屋，廖炎崇即持買賣合約到伊住所（當時只有廖炎崇、戊○○及
      伊在場），廖炎崇有於買賣合約當場修改，並請戊○○及伊蓋章，此外亦同時
      寫下答應更改之文件（如原證二），由廖炎崇簽名：」等語。鈞院訊問證人：
      「廖炎崇簽前開文件時（即原證二）有無強調伊得代理公司？」，證人答稱：
      「因認識廖炎崇，伊說為被告公司職員，所以認為應該是可代理公司」等語。
      鈞院復問：「簽約當時廖炎崇有無帶公司大小章，或買賣合約中公司一方已先
      蓋好公司印後始交由廖炎崇持往簽約？」證人答稱：「不記得了，反正廖炎崇
      要伊二人蓋章，伊即按廖炎崇指示蓋章」等語。根據證人顏瑞香之說詞，充其
      量僅能證明廖炎崇有代表被告公司出面與原告簽約，但仍未能證明廖炎崇有為
      被告公司為買賣合約以外事項承諾之權限，而原證二之承諾書上並未有公司章
      之用印，益證廖炎崇簽約當時並無隨身攜帶公司印章，足證廖炎崇簽約當時無
      權代理公司為買賣合約以外之行為，是以縱令伊曾對原告為前開文件上各項承
      諾，自屬無權代理且不合前述契約約定之方式，對被告公司不生效力，原告據
      為主張同時履行抗辯殊嫌無據。
      ３原證二之承諾書對被告公司應不生效力，已見前述，且該承諾書上亦無載明
      簽訂日期及履行期日，原告抗辯系爭四項工程之承諾書上雖未載明簽訂日期及
      履行期日，惟就簽約當日簽約當日實際情形而言，該承諾書與本件房屋買賣契
      約實係同日簽訂云云，應非事實。按系爭合約第十六條：『本約之附件視為本
      約之一部分：：：』又於合約第十二頁亦清楚條列出該合約之附件項目，若真
      如原告所言該承諾書與系爭合約實係同日簽訂，且係以被告公司需另行完成承
      諾書上所載系爭四項工程為條件，始願簽署本件房地買賣合約者，依一般房屋
      買賣慣例，理應於簽約之同時將記載前述重要條件之承諾書同列為附件，一併
      蓋被告公司印信，始合常理，豈有於系爭合約修改部分用印，而未於承諾書上
      用印之理可言，益證系爭承諾書所載事項顯然自始未經被告公司同意且非於簽
      約之同時所書立，對被告公司並無拘束力甚明。
      ４退萬步言，縱使被告對原證二負有給付義務，原告亦不得據為主張同時履行
      抗辯權，理由如下：原證二所載四項工程分別為：、應給予原告一對二分離
      式冷氣機或同金額之窗型冷氣機：、應為原告加高閣樓之淨空間五十公分：
      、應為原告加蓋前庭、後院及部分綠地：、被告公司應為原告變更水電設
      施及加蓋部分預備管路，原告以被告公司未給付上開工程而主張同時履行抗辯
      權拒不給付價金及辦理過戶，顯有違誠信原則，蓋同時履行抗辯權可謂為誠信
      原則之具體化規定，其規範目的為基於雙務契約給付與對待給付之對價性以誠
      實信用原則為基礎，其適用之積極要件之一為「基於同一雙務契約互負債務，
      債務立於對價給付關係」，換言之，不具有對價性質之給付應不得據為主張同
      時履行抗辯權。前開原證二承諾書第一項記載被告公司、應給予原告一對二分
      離式冷氣機或同金額之窗型冷氣機及第四項記載被告公司應為原告變更水電設
      施及加蓋部分預備管路等。基於誠信原則系爭工程中冷氣機之交付及變更部分
      預備管路，不具有對價性質且於雙方房屋買賣之契約目的並非必要，原告應不
      得據此主張同時履行抗辯權甚明。另查承諾書第三項記載被告公司應為原告加
      蓋前庭、後院及部分綠地等，前開給付內容，原告所主張因系爭房屋蓋於山坡
      地之上，基於安全考量，以防止房屋坍塌，始要求加蓋部分地樑與基礎（系爭
      承諾書第三項工程），若被告公司不同意此項特別要求，原告並無意願購買系
      爭房屋等語。按依一般山坡地開發建築法規，建築於山坡地之房屋，其開發、
      雜項執照、建造執照皆需由主管機關審核，房屋由興建至完工皆需經建築師嚴
      密精算設計、監造並由建管機關審核被告公司有照圖施工，始核發使用執照，
      且被告公司從事營建業已有多年，所興建之房屋於建造期間之施工管理皆依山
      坡地開發建築法有關規定辦理，基於安全之考量，系爭房屋之地樑及基礎皆已
      合乎建物之施工標準，並無任何安全上之疑慮。原告並未具體證明系爭建物有
      何安全顧慮，逕行據此主張同時履行抗辯權，非但於法無據，且有違誠信原則
      。又加高閣樓淨空間、加蓋前庭、後院等給付內容實已超出法令許可範圍，涉
      及違反建築法規，為不法之給付，原告更不得以此主張同時履行抗辯權。
（三）原告主張系爭房屋有多處積水情形，被告公司亦未按合約約定平面圖施工，擅
      自變更房屋設計違反系爭買賣合約第六條第二款規定，並依第三條第一項規定
      拒絕付款云云，惟查，原告前開主張並無提出證據以實其說，僅空言指摘不足
      為採。
（四）末查系爭買賣合約第三條第二項規定為「甲方應於接到乙方寄發繳款通知七日
      內以現金或即期票據至乙方指定之地點繳付房屋價款。：，但如逾期壹拾日時
      ，經乙方催告後五天仍不到繳者，本約視為解除：」。原告因積欠價金逾期未
      付，被告分別於八十七年一月廿日、八十七年二月廿一日二次限期催告原告繳
      交積欠之價金，被告置之不理。被告再於八十八年一月廿一日寄發催告函予原
      告限期催繳，原告仍遲不付款，被告乃於八十八年三月廿五日寄發存證信函表
      示解除系爭合約。職是，原告既然遲延給付並經被告前後三次發函限期催告，
      其中第一、二次限期催告所訂日數合計達十日以上，間隔期更多達一個月，系
      爭合約已經被告公司依上開約定方式合法解除。原告無視於被告於八十七年一
      二月間已為二次限期催告之事實，抗辯被告僅於八十八年一月廿一日發函催告
      ，未依約進行第二次催告而遽行於八十八年三月廿五日發函解除契約，解約不
      合契約約定云云，並非實在，亦無足採。
丑、被告丁○○○部分：
（一）按系爭土地買賣合約第七條約定：「乙方（丁○○○）於建物完工交屋時通知
      甲方（原告）併同建物移交並辦理土地移轉登記，甲方應於通知送達七日前來
      內前來接交土地併同建物，並辦妥：」，職是，觀諸前條規定，僅規範被告丁
      ○○○應於建物完工時通知辦理土地移轉登記之義務，非限制被告丁○○○不
      得授權與被告新來公司於建物完工時為是項通知，是以雖通知辦理過戶名義人
      為被告新來公司，惟前開合約已明白規定原告於建物移交時應同時辦理土地移
      轉登記，故原告於接獲過戶通知時當知應同時辦理土地移轉登記，原告不應以
      通知名義人非被告丁○○○而逕認該通知僅針對系爭房屋而不包括系爭土地，
      而否認被告丁○○○已有通知之效果，其主張顯非有理不足為採。
（二）被告丁○○○已依合約為通知，然因原告遲不繳付價金辦理建物移轉登記，導
      致亦無法辦理土地移轉登記，乃可歸責於原告事由所致，按系爭土地買賣合約
      第九條第（三）款約定：「甲方（原告）就本約應與基地上『房屋預定買賣契
      約書』及其所有附件內之各項約定暨：同時履行，任何一部份不履行時，視為
      全部違約，屆時甲方（原告）同意乙方（被告）按本約違約約定處理。」職是
      ，因原告未履行房屋預定買賣契約書之繳款義務就系爭土地買賣契約部分，亦
      視同原告違約，被告丁○○○有權據前開合約規定依有關違約約定處理，解除
      契約（被告丁○○○已於九十一年五月廿日言詞辯論意旨狀第六頁為解除契約
      之意思表示），自屬正當，原告之主張應無可採。
    綜上所述，系爭買賣契約已因原告給付遲延被告依約限期催告仍未履行而解除，
    被告新來建設公司所受領原告之價金依買賣合約第三條第二項及第十三條第二項
    將原告已付價款視為違約金予以沒收而無庸返還，而被告丁○○○部分亦因原告
    違反房屋買賣契約，同時構成違約土地買賣契約，為此被告丁○○○得依違約規
    定解除契約，亦毋庸返還原告已繳付之價金，原告之主張洵無可採，其訴應無理
    由。
三、證據：提出台北光武郵局第四七五號、一四四號、三八二號存證信函及回執等件
    影本為証。
    理　　由
一、原告起訴主張原告與被告新來公司及丁○○○於八十四年十月二十三日，就坐落
    台北縣新店市○○○段五九七、五九七之一、五九七之二、五九七之四、五九七
    之五、五九七之六、五九七之七、五八二、五八二之九、六五九、六五九之二地
    號土地上，大台北華城Ｈ區編號七之房屋乙戶訂立買賣契約，房屋部分價金為三
    百二十一萬元，土地部分價金為五百三十七萬元。雙方約定之付款方式為房屋部
    分，一百五十一萬元之款項，自締約時起迄被告新來公司取得使用執照止，依工
    程完工之進度分期付款，其餘一百七十萬元之款項，以向銀行貸款方式給付，土
    地部分，於締約時給付五十二萬元，其餘五十六萬元，分七期付款，每期八萬元
    ，其餘四百二十九萬元，以向銀行貸款方式給付。原告已付款項共計被告新來公
    司部分一百五十一萬元、被告丁○○○部分一百二十二萬元。被告新來公司在簽
    署本買賣契約時，另向原告保證應完成四項工程應給予原告一對二分離式冷氣
    機或同金額之窗型冷氣機應為原告加高閣樓之淨空間五十公分應為原告加蓋
    前、後庭院及部分綠地被告公司應為原告變更水電設施及加蓋部分預備管路（
    下稱系爭四項工程）。被告公司於取得系爭房屋使用執照，雖曾於八十八年一月
    二十一日通知原告如期付款辦理交屋手續，惟原告當時則以被告新來公司未完成
    允諾應完成之四項工程等理由，要求被告新來公司應先履行改善前開工程缺失及
    儘速完成允諾之前開四項工程之義務，否則原告在被告新來公司履行前開義務前
    無法依約給付尾款及辦理交屋手續。詎被告新來公司拒絕承認其曾允諾系爭四項
    工程，原告不得已乃於九十年八月二十四日委託王元勳律師發函催告被告應於函
    到二十日內履行契約完成前開四項工程，並辦理交屋手續，否則依民法第二百五
    十四條之規定逕以該函解除系爭買賣契約。爰依民法第二百五十九條及第一百七
    十九條之規定，請求被告新來公司應返還所受領之一百五十一萬元買賣價金，被
    告丁○○○應返還一百二十二萬元及均自受領之日起之利息。
二、被告則辯稱：原告因積欠價金逾期未付，被告新來公司分別於八十七年一月二十
    日、二月二十一日二次限期催告原告繳納價金，均未獲置理，被告新來公司於取
    得系爭房屋使用執照後，又於八十八年一月二十一日通知原告如期付款辦理交屋
    手續，原告仍拒不履行，是以被告新來公司依買賣契約第三條第二項及第十三條
    第二項規定解除兩造買賣契約得將原告已支付全部價金視為違約金予以沒收，系
    爭合約已合法解除。被告新來公司並未授權訴外人即銷系爭房屋之開發部專員廖
    炎崇得為系爭買賣契約約定條款以外之承諾行為，該專員之行為已構成無權代理
    ，其私下所為承諾不足以拘束被告新來公司，且系爭爭四項工程並非被告新來公
    司或實際負責人所承諾之事項，並不符合買賣合約第十四條第（五）條規定之約
    定，縱廖炎崇專員曾私下予以承諾，因未依約定方式載明契約書內或以被告新來
    公司出具之書面說明為之，自不生效力。又依買賣契約第九條第（三）款約定：
    「甲方（原告）就本約應與基地上『房屋預定買賣契約書』及其所有附件內之各
    項約定暨：同時履行，任何一部份不履行時，視為全部違約，屆時甲方（原告）
    同意乙方（被告）按本約違約約定處理。」，因原告未履行房屋預定買賣契約書
    之繳款義務，就系爭土地買賣契約部分，亦視同原告違約，被告丁○○○有權據
    前開合約規定依有關違約約定處理，解除契約等語。
三、兩造不爭執之事實：
　　原告起訴主張兩造於八十四年十月二十三日，就坐落台北縣新店市○○○段五九
    七、五九七之一、五九七之二、五九七之四、五九七之五、五九七之六、五九七
    之七、五八二、五八二之九、六五九、六五九之二地號土地上，大台北華城Ｈ區
    編號七之房屋乙戶訂立買賣契約，房屋部分價金為三百二十一萬元，土地部分價
    金為五百三十七萬元。雙方約定之付款方式為房屋部分，一百五十一萬元之款項
    ，自締約時起迄被告新來公司取得使用執照止，依工程完工之進度分期付款，其
    餘一百七十萬元之款項，以向銀行貸款方式給付，土地部分，於締約時給付五十
    二萬元，其餘五十六萬元，分七期付款，每期八萬元，其餘四百二十九萬元，以
    向銀行貸款方式給付。原告已付款項共計被告新來公司部分一百五十一萬元、被
    告丁○○○部分一百二十二萬元。原告於九十年八月二十四日發函催告被告應於
    函到二十日內履行契約，完成系爭四項工程，並辦理交屋手續，否則依民法第二
    百五十四條之規定逕以該函解除系爭買賣契約等事實，業據原告提出房屋及土地
    預定買賣合約書、存證信函、律師函等件為証，並為被告所不爭執，應堪信為真
    實。
四、兩造之爭點：
　　原告主張兩造於簽訂系爭買賣契約時，被告新來公司保証應另完成系爭四項工程
    ，因被告新來公司拒絕履行，經原告據以解除系爭買賣契約等情，為被告所否認
    ，並辯稱訴外人廖炎崇係無權代理，被告新來公司並未保証另完成系爭四項工程
    ，原告未依約繳付系爭房屋價款，被告已經發函解約在先等語，是本件應審究者
    為：
（一）訴外人廖炎崇所為系爭買賣契約約定條款以外之承諾行為，即保証完成系爭四
      項工程，是否可以拘束被告新來公司？
（二）被告新來公司得否以給付遲延為由主張解除契約？
（三）原告得否以被告給付遲延為由主張解除契約？
（四）被告丁○○○已否合法解除契約？
五、關於本件之爭點，論述如左：
（一）有關訴外人廖炎崇所為系爭買賣契約約定條款以外之承諾行為，即保証完成系
      爭四項工程，是否可以拘束被告新來公司之爭點：
    １本件原告提出訴外人即被告新來公司前開發部專員出具之書面承諾書載明：「
      茲本公司新來建設簽應給予精英華城客戶戊○○、顏瑞香下列事項之優待：
      應給予一對二分離式冷氣（日立牌）或同金額之窗型冷氣新來建設有責任及
      義務為客戶加高閣樓之淨空間五十公分新來建設有責任及義務為客戶加做前
      庭院及後庭院，和蓋部分之綠地及基礎，型式由客戶決定之，工程費用增加部
      分由客戶吸收新來建設有責任及義務變更水電設施及加蓋部分預備管路（由
      客戶指定圖說指示之）加做之水電管路部分不另收費。」等語，被告新來公司
      辯稱未曾授權訴外人廖炎崇同意完成系爭四項工程，屬無權代理，對被告新來
      公司不生效力云云。則原告就此有利於己之積極事實，依民事訴訟法第二百七
      十七條前段規定，應負舉證責任。
    ２查乙方（指被告新來公司）或乙方實際負責人對本約相關事項有所認諾，應以
    　載明本約或其它書面說明為準，否則甲方（指原告）不得以該等人員口頭說詞
    　，而對乙方為任何請主張或請求，系爭房屋預定買賣契約書第十四條第五項有
    　明文約定。訴外人廖炎崇係被告新來公司之前開發部專員，並非被告新來公司
    　，亦非被告新來公司之實際負責人，揆諸前開約定，訴外人廖炎崇就系爭買賣
　　　契約相關事項並無認諾之權限，至臻明確。而系爭承諾書之具名人係訴外人廖
　　　炎崇，並非被告新來公司，亦無被告新來公司之印信，是否確經被告新來公司
　　　同意，已非無疑。本院質之証人即原告之姊姊顏瑞香當日簽約之經過情形，答
　　　稱：「當天廖炎崇是否有帶公司大小章，我忘記了。契約上的大小章，是否當
　　　場蓋的，我也不記得了。」等語（見本院九十一年五月二十日言詞辯論筆錄）
　　　，果若廖炎崇曾經被告新來公司授權承諾，何以廖炎崇未在承諾書上一併蓋用
　　　公司大小章？益証系爭承諾書係訴外人廖炎崇之個人行為，未經被告新來公司
　　　核可或承認。是無論從系爭買賣契約之約定、簽約經過及承諾書之內容觀之，
　　　訴外人廖炎崇顯然無權代為承諾。原告既無法舉證證明被告新來公司授權訴外
　　　人廖炎崇簽立承諾書，系爭承諾書對被告新來公司自不生效力。
    ３按無代理權人以代理人之名義所為之法律行為，非經本人承認，對於本人不生
    　效力，民法第一百七十條第一項有明文規定。本件被告新來公司既未承認訴外
　    人廖炎崇之無權代理行為，該承諾書不得對被告新來公司發生效力。
    ４原告又主張被告新來公司應負表見代理責任云云。按由自己之行為表示以代理
    　權授與他人或知他人表示為其代理人而不為反對之表示者，對於第三人應負授
　　　權人之責任，民法第一百六十九條有明文規定。查訴外人廖炎崇雖係被告新來
　　　公司之職員，惟被告新來公司為避免銷售人員自行承諾發生爭議，而與原告有
　　　系爭買賣契約第十四條第五項之約定，此為原告所明知，則銷售人員之承諾須
　　　經被告新來公司同意，始得對被告新來公司發生效力。又按「民法第一百六十
　　　九條所謂知他人表示為其代理人而不為反對之表示者，以本人實際知其事實為
　　　前提，其主張本人知此事實者，應負舉證之責」，最高法院六十八年台上第一
　　　Ｏ八一號判例可供參考。原告主張「表見代理」，為被告新來公司所否認，原
　　　告自應就曾於簽約前或簽約後與被告新來公司有連繫，告知被告新來公司有關
　　　訴外人廖炎崇代理簽立承諾書之事，負舉證責任。查原告向被告新來公司承購
　　　大台北華城房屋一戶，自始至終均由訴外人廖炎崇一人與原告洽商房地買賣契
　　　約簽署事宜，被告新來公司從未指派任何人與原告接觸，為原告所自認，原告
　　　就被告新來公司知悉廖炎崇簽署「承諾書」，而不為反對之表示之事實，未能
　　　舉證以實其說，亦不能主張表見代理。
  　５綜上所述，原告據以提起訴訟之「承諾書」，被告新來公司並未授權廖炎崇代
　    理簽約，又不成立表見代理，則系爭承諾書對被告新來公司應不生效力。
（二）有關被告新來公司得否以給付遲延為由主張解除契約之爭點：
　　１核閱兩造訂立房屋及土地預定買賣合約書第三條記載：「(1)付款方式如附件(1)
      「房屋付款明細表」。(2)甲方（指原告）應於接到乙方（指被告）寄發之繳款
      通知後七日內以現金或即期票據至乙方指定之地點繳付房屋價款，如甲方自繳
      款限期日逾期達五日起，每逾壹日應加該期款之千分之一違約滯納金，上項滯
      納金應在繳款時一同繳付，但如逾期達壹拾日時，經乙方催告後五天內仍不到
      繳者，本約視為解除，甲方同意將已繳之款項悉數歸乙方沒入作為乙方重行出
      售本戶所須各項費用之抵償及損害賠償金與違約金之用，甲方絕無異議。：：
      」。本件原告未依約於八十六年十二月三十一日給付系爭房屋期款一百三十二
      萬元及七十三萬元，被告新來公司乃依上開契約第三條第二項約定，分別於八
      十七年一月二十日及同年二月二十一發函限期原告於五日內給付，逾期即以違
      約處理，該函經原告於八十七年一月二十二日收受，此有被告新來公司提出台
      北光武郵局第一四四號及第三八二號存証信函各乙件及回執在卷可考，被告新
      來公司又於八十八年一月二十一日發函催告原告如期付款辦理交屋手續，屆期
      原告仍未依約繳納款項，亦有被告新來公司提出台北光武郵局第四七五號存證
      信函乙件可徵，並為原告所不爭執（見起訴狀第四頁），則依上開契約第三條
      第二項之約定，經被告新來公司催告後七天內仍不到繳者，本約視為解除，係
      附有停止條件之解除契約之意思表示，原告未依限履行，則停止條件成就，解
      除契約之意思表示已發生效力，被告新來公司毋須另為解除契約之意思表示，
      系爭買賣契約已於催告期間屆滿時即八十八年一月底合法解除在案。
　　２按債務人享有同時履行抗辯權者，在未行使此抗辯權以前，仍可發生遲延責任
      之問題，必須行使以後，始能免責（最高法院五十年台上字第一五五○號判例
      意旨照）。而解除權之行使，有溯及的消滅契約之效力，即其契約視為自始未
      成立。故應負遲延給付責任之一方，如未於契約解除以前行使同時履行抗辯權
      時，則契約已因解除而消滅，殊無許其在契約消滅後，再行主張此抗辯權，以
      阻卻他方行使契約解除權之餘地。本件原告雖抗辯稱被告未完成系爭四項工程
      ，主張同時履行抗辯云云。惟查，系爭買賣契約已於八十八年一月底合法解除
      在案，原告遲至八十八年四月一日始發函要求被告新來公司改善，拒絕給付尾
      款及辦理交屋手續，有永和秀朗郵局第八０號存證信函乙件可憑，系爭買賣契
      約既已溯及消滅，揆諸前開說明，殊無許原告於契約解除後，再行主張同時履
      行抗辯，圖以阻卻被告已合法解除買賣契約之餘地。
（三）有關原告得否以被告給付遲延為由主張解除契約之爭點：
　　　原告主張於九十年八月二十四日催告被告於文到二十日完成系爭四項工程及辦
　　　理交屋手續，否則逕行解除房屋買賣合約書，被告至今仍未完成系爭四項工程
      ，並辦理交屋，自屬給付遲延，兩造間之買賣合約已於同年九月間解除云云，
　　　則為被告所否認，並以前開情詞置辯。經查，被告新來公司並未向原告承諾應
 　 　完成系爭四項工程，已如前第（一）項爭點所述，原告執此認被告新來公司有
      遲延給付之情事，尚非有據。又按因契約而互負債務者，於他方當事人未為對
      待給付前，得拒絕自己之給付，但自己有先為給付之義務者，不在此限，民法
      第二百六十四條第一項定有明文。本件兩造間買賣契約就價金之支付方式係分
      為「訂金」「簽約金」「開工款」「期款」「交屋款（銀行貸款）」等事實，
      有房屋及土地預定買賣合約書第三條及付款明細表在卷可稽，又關於交屋事宜
      ，兩造於房屋及土地買賣預定合約書第十二條約定：「本房屋建造竣工，而甲
      方已履行下列各項義務，乙方始行交屋並憑乙方所發之遷入証明始得遷入：
      繳清本約所定全部價款及因逾期付款加計之滯納金。繳清變更工程所增價款
　　　。提出辦理產權登記及貸款有關文件，辦妥簽認及對保手續，並於文件上蓋
  　　章及繳清各項稅費。繳清代辦貸款有關之費用及交付各項取款文件並使乙方
    　取得貸款。」，則依前開約定，被告辦理交屋前，原告有先為給付買賣價金之
      義務。查原告除已支付房屋部分一百五十一萬元及土地部分一百二十二萬元外
      ，其餘價金尚未支付，銀行貸款迄未辦妥之事實，為原告所自認，則被告未辦
      理交屋即不構成給付遲延，原告認被告有違約及給付遲延之主張，自不足取。
      是原告主張於九十年九月間解除契約，不應准許。
（四）有關被告丁○○○已否合法解除契約之爭點：
　　　依修正前之土地登記規則第七十二條第二項之「共同使用部分之所有權，應於
      各相關區分所有建物所有權移轉時，隨同移轉於同一人。」之規定，雖於修法
      時刪除，但避免房屋所有權人因非基地所有權人而無權占有基地之情事發生，
      基地與房屋所有權人應盡量歸於同一，此復為公寓大廈管理條例所採認，因而
      ，此亦得認為土地買賣契約書、房屋買賣契約書有不可分關係條款約定之原因
      。查本件土地預定買賣合約書第九條第三項約定：「甲方（即原告）就本約應
      與基地上『房屋預定買賣契約書』及其所有附件內之各項約定暨『委託代辦土
      地貸款契約書』同時履行，任何一部不履行時，視為全部違約，屆時甲方同意
      乙方（即被告丁○○○）按本約違約約定處理。」之約定，本件房屋買賣契約
      業經被告新來公司解除，已如前述，依此，被告丁○○○亦得按違約約定處理
      。本件被告丁○○○雖提出台北光武郵局第一四四號、第三八二號及第四七五
      號存證信函為憑；惟系爭土地預定買賣契約書之契約當事人為原告與被告丁○
      ○○，而被告丁○○○所提出之上開存證信函寄件人均為被告新來建設股份有
      限公司，有該存證信函、收件回執在卷為憑。被告丁○○○又未舉證證明有授
      權予被告新來公司代理催告存證信函之意思表示，自難謂被告丁○○○之上開
      存證信函已對原告發生催告之法律上效力，不生解除之效力，自不待言。被告
      丁○○○抗辯兩造間之土地預定買賣契約書，已為被告丁○○○所解除，自屬
      無據。嗣被告丁○○○於本件審理程序中即九十一年五月二十日具狀表示解除
      契約，並經原告當庭收受言詞辯論意旨狀繕本，應認此時始發生解除契約之效
      力。
六、從而，被告新來公司於八十八年一月二十一日以原告遲延給付買賣價金為由，已
    於八十八年一月底解除系爭買賣契約在案，被告丁○○○於九十一年五月二十日
    ，以原告遲延給付買賣價金為由，合法解除系爭買賣契約，並依系爭買賣契約第
    三條第二項約定，沒收原告已支付之價金，洵屬有據。原告依民法第二百五十九
    條及第一百七十九條之規定，請求被告新來公司返還買賣價金一百五十一萬元，
    被告丁○○○返還買賣價金一百二十二萬元，及均自八十八年一月一日起至清償
    日止，按年息百分之五計算之利息，為無理由，應予駁回。
七、因本案事證已臻明確，兩造其餘主張陳述及所提之證據，均毋庸再予審酌，附此
    敘明。
八、結論：本件原告之訴，為無理由，依民事訴訟法第七十八條，判決如主文。
中　　　華　　　民　　　國　　九十一　　年　　十二　　月　　二十三　　日
                                            民事第六庭法      官　林惠瑜
右為正本係照原本作成
如對本判決上訴，須於判決送達後廿日內向本院提出上訴狀
中　　　華　　　民　　　國　　九十一　　年　　十二　　月　　二十三　　日
　　　　　　　　　　　　　　　　　　　　　　　　　　　法院書記官　林桂玉
